臺灣高等法院高雄分院刑事裁定　　　　　96年度交抗字第83號
抗　告　人　甲○○
即受處分人
上列抗告人因違反道路交通管理處罰條例聲明異議案件，不服臺
灣高雄地方法院中華民國96年4 月16日裁定（96年度交聲字第18
4號），提起抗告，本院裁定如下：
    主  文
抗告駁回。
    理  由
一、抗告意旨略以：抗告人（即受處分人）甲○○於民國96年1
    月2 日凌晨1 時許，駕駛YL-7182 號自小客車，沿高雄市○
    ○路南往北方向行駛，在華榮路愛國超商前，為高雄市政府
    警察局鼓山分局龍華派出所警員何榮發，以抗告人在華榮路
    與裕誠路闖紅燈為由攔停而開單逕行舉發。原裁定以開單員
    警於原審時到庭具結作證，而認該員警與抗告人素昧平生，
    並無恩怨，無捏造事實違法取締之理，於並無照相及錄影等
    科學證據之情形下，採信該員警之證詞，惟該員警雖與抗告
    人不認識，並無恩怨，但亦非無錯判、誤判及亂判之可能，
    抗告人確未於上開時、地闖紅燈之事實，因此提起抗告，請
    求撤銷原裁定等語。
二、原裁定意旨以：
    經查：受處分人於上開時地，駕駛車號YL-7182 號自小客車
    ，闖越紅燈之違規事實，有原舉發機關之舉發違反道路交通
    管理事件通知單及違反道路交通管理事件裁決書各1 份在卷
    可稽。雖受處分人提起異議稱：伊係於高雄市○○路愛國超
    商前被警員攔下，遭警員以伊在華榮路與裕誠路口闖紅燈之
    名義攔停並開罰單，但伊並無該闖紅燈之事實；且以警員所
    稱之伊在華榮路與裕誠路口闖紅燈，卻至1 公里遠之華榮路
    愛國超商前始經警攔停，並不合理；又亦無警員鳴警笛攔停
    ，伊未停下之事實云云。惟查：
  (一)證人即本件舉發之高雄市政府警察局鼓山分局龍華派出所警
    員何榮發於原審法院訊問時結證稱：伊於96年1 月2 日凌晨
    1 時18分許，在華榮、裕誠路口之東北角執行巡邏勤務，看
    到受處分人由華榮路南往北方向行駛，且在裕誠路口闖紅燈
    ，伊立刻右轉華榮路自後追趕受處分人，當時沿華榮路自南
    往北方向之交岔路口燈光號誌，僅華榮、華夏路口之燈光號
    誌正常運作，其餘已改為閃光黃燈，伊在受處分人後方鳴短
    暫警笛示意攔停，當跟隨受處分人行駛至華榮、華夏路口時
    ，正值紅燈轉綠燈，受處分人正好起步前行，伊遂於通過華
    榮、華夏路口時，才自受處分人左方超車攔停受處分人，於
    將受處分人駕駛之車輛攔下後，告知受處分人在華榮、裕誠
    路口闖紅燈之違規事實，受處分人當場並未在罰單上簽名，
    但有收下該罰單等語（見原審96年4 月16日訊問筆錄）明確
    。
  (二)審諸警察為維持秩序，依法執行職務，立場應是客觀公正，
    且警員係屬司法警察人員之一份子，應深切明白出庭作證具
    結後，應據實陳述之義務及如有偽證應受處罰之嚴重後果。
    當時執勤之警員何榮發於原審法院訊問時，在法官告知證人
    具結之義務及偽證之處罰並命其朗讀結文，及具結後，仍明
    確上述之結證，是其所為證言，應屬真實可信。況證人何榮
    發乃是依法令執行公務之警員，與受處分人素昧平生，並無
    恩怨，實無捏造事實違法取締之理。
  (三)是以，受處分人確有如舉發違反道路交通管理事件通知單所
    載之違規事實，應可認定。故原處分機關據以援引上開規定
    ，裁處如上開裁決書處罰主文所示之罰鍰並記違規點數，並
    無不當，本件異議為無理由，應予駁回。
三、按「汽車駕駛人，行經有燈光號誌管制之交岔路口闖紅燈者
    ，處新臺幣1800元以上5400元以下罰鍰。」，並記違規點數
    3 點，道路交通管理處罰條例第53條第1 項、第63條第1項
    第3 款定有明文。經查：抗告人上開抗告意旨否認有於上開
    時、地闖紅燈之違規行為，惟證人即為本件舉發之警員何榮
    發已於原審時結證證明抗告人確有闖紅燈之違規行為，業如
    上述。抗告人雖以上開情詞為辯，惟按交通警察製單舉發違
    反道路交通管理處罰條例所列之違規事實，本質上為行政處
    分，係公務員基於職務上之權力，依法就特定之具體事件所
    為之具公法上效果之單方面行政行為，基於公務員為公法上
    行為具有公信力之原則，該行政行為當可被推定為真正，其
    據以依法處分之事實認定亦為正確無誤。本此公信原則，乃
    立法者賦予行政機關制定違反道路交通事件統一裁罰標準及
    處理細則，使執勤警員得當機處分以達其維護交通秩序、安
    全之行政目的。若謂公務員一切行政行為均需預留證據以證
    其實，則國家行政勢必窒礙難行，據此，刑事訴訟法就犯罪
    證據有關之規定中，與屬行政秩序罰之交通違規裁罰本質不
    合之部分，自不在準用之列。
四、經查，本件舉發之員警何榮發係依法執行交通違規舉發職務
    之公務員，其執行該公務行使公權力時，須依上開規定為之
    ，且其執行公務時之身分又與一般人民不同，若違法執行職
    務，應另負行政責任，甚至刑事責任，故其所為職務上行為
    而行使公權力時，若並未違上開規定，原則上應推定與事實
    相符，否則將無法達成其舉發交通違規行為以維護交通秩序
    、安全之行政目的。另員警何榮發於原審法院訊問時所證述
    之上開取締經過，亦無違反常情或矛盾之處，而依其所證：
    ……我們發現抗告人闖紅燈後就馬上右轉跟隨之，……等語
    ，則其誤認之可能性亦低。再參諸員警何榮發於原審法院訊
    問時，係經依法具結後而為陳述，其若虛捏事實而為偽證，
    則尚且將受刑事之追訴與處罰，故在未經證明其係偽證前，
    其證詞又無不合常情或矛盾之處，且有上開具結之方式擔保
    其真實性，是本件抗告人既未就其所主張提出相關證據以供
    調查，本院亦查無任何證據足資證明執勤員警有捏造事實違
    法取締之情事存在，則執勤警員本其維護交通秩序、安全職
    責所為之舉發，自應受到合法、正確之推定。綜上，本院認
    員警何榮發於原審時所證，應可採信，抗告人違規事證應屬
    明確。從而原處分機關依道路交通管理處罰條例第53條第1
    項、第63條第1 項規定而為裁處，並無不當。原審依道路交
    通管理處罰條例第87條、道路交通案件處理辦法第19條之規
    定，裁定駁回抗告人之異議，核無違誤。抗告人仍執前詞提
    起抗告，並無理由，應予駁回。
五、據上論結，應依道路交通案件處理辦法第26條，刑事訴訟法
    第412 條，裁定如主文。
中　　華　　民　　國　　96　　年　　5 　　月　　22　　日
                  刑事第七庭  審判長法  官  莊飛宗
                                    法  官  孫啟強
                                    法  官  邱明弘
以上正本證明與原本無異。
不得再抗告。
中　　華　　民　　國　　96　　年　　5 　　月　　22　　日
                                     書記官  黃玉珠
